臺灣高等法院臺中分院民事判決　九十三年度訴字第三六號
　　原　　　告　　戊○○
　　被　　　告　　丙○○
　　　　　　　　　丁○○
　　被　　　告　　乙○○
　　　　　　　　　辛○○
　　　　　　　　　庚○○
　　　　　　　　　己○○
　　　　　　　　　甲○○
右原告因被告等常業詐欺等上訴案件，提起刑事附帶民事訴訟，請求侵權行為損害賠
償事件，經本院刑事庭移送，本院於中華民國九十三年十一月二十三日辯論終結，判
決如左：
被告應連帶給付原告新台幣陸拾捌萬貳仟肆佰肆拾捌元。
原告其餘之訴駁回。
訴訟費用由被告連帶負擔。
甲、原告方面：
一、聲明：求為判決：
(一)、被告應連帶給付原告新台幣（下同）二百九十三萬四千元。
(二)、訴訟費用由被告負擔。
二、陳述：
(一)、被告乙○○係設於台中縣豐原市○○○路一九三號（華豐行）之負責人，明知華
　　豐行申請核准營業項目為「一、投資顧問業，二、資訊軟體服務業」，並不包括
　　仲介客戶從事外幣保證金交易，及提供場所設備及相關外匯資訊供客戶下單等業
　　務，即未經主管機關許可經營期貨業務，仍自九十二年二月間起，在上址經營期
　　貨外匯保證金交易之期貨顧問事業，透過電腦網路設備取得外匯即時資訊及相關
　　財經資料，供客戶下單買賣之參考。其經營方式為：華豐行在上址透過夾報廣告
　　招募職員，代理澳門海達發展有限公司（下稱海達公司）招攬不特定之客戶與澳
　　門海達公司簽訂外匯保證金交易合約書、風險公開說明書、切結書、匯款委託書
　　等資料，並向客戶解說期貨交易中之外匯保證金（即槓桿保證金契約）交易之內
　　容及如何操作，提供上址之場所、設備、相關外匯資訊及分析，客戶於繳交一定
　　之外幣保證金匯至海達公司指定之匯豐銀行之帳戶後，即可直接以該行所提供之
　　匯市電腦資訊設備、電話、分析資訊等，自行或透過公司職員向海達公司下單操
　　作買賣日幣、英鎊、瑞士法郎、歐元等外幣（當日平倉每口保證金為每金一千元
　　，隔日平倉為美金二千元），再經由海達公司下單從事不同幣別之即期或達期交
　　易，因保證金制度交易無須立即實際交割現貨外幣，係依各該外幣匯率在市場行
　　情變動之漲跌，而於當日或平倉前以反方向交易軋平結算買賣差額，計算客戶盈
　　虧。華豐行每介紹一名客戶完成一筆交易，稱為一口，每口交易由華豐行向客戶
　　收取美金八十元之手續費，以此方式經營外幣保證金交易之顧問事業，華豐行與
　　海達公司雙方約定每月結算佣金一次，滿半年始匯款與華豐行，當日客戶交易外
　　匯情形，海達公司會於次日傳真日結單至華豐行供客戶自行索取核對。
(二)、被告丁○○、辛○○、庚○○、林淑瑛、己○○、許碧芬等人與乙○○，基於共
　　同犯罪之意思聯絡行為，明知華豐行未經主管機關許可，不得擅自經營期貨顧問
　　事業，先後至華豐行任職，丁○○係該行會計、辛○○、庚○○、己○○為該行
　　助理、林淑瑛係該行人事人員、甲○○係該行專員，其等明知華豐行並無應徵職
　　員之真意，求職廣告乃係詐術之施用，仍與真實姓名年籍不詳之成年男子「賽門
　　」、「湯尼」、「史帝芬」、「麥可」、「ＫＫ」等人，共同意圖為自己不法之
　　所有，並基於常業犯意之聯絡，使不特定人應徵後，再由丁○○等人需應面試，
　　另行安排時間由庚○○、林淑瑛等人授課介紹華豐行經營內容、工作性質，並通
　　知應徵人前來上班，俟原告依約上班時，即將隔離在不同房間內，湯尼、丁○○
　　、辛○○、庚○○、林淑瑛、己○○、甲○○等人即分別以會計、專員、助理或
　　新進同事等身分與之洽談，設詞訛稱：其等因投資外匯買賣賺了不少錢，慫恿原
　　告出資購買外匯，華豐行及其海外代理商海達公司是家經營多年之上櫃公司，營
　　運無問題等等，並假裝當場下單操作獲利，明知無下單之實，向被害人洋稱敲單
　　買賣外匯，或明知賠錢而訛稱賺錢，使原告信以為真，持續交付金錢與丁○○、
　　己○○、林淑瑛、辛○○等人，以此方式榨取每口八十美元之手續費。原告交付
　　二百九十三萬四千元，統計所有被害人投資約二千一百餘萬元，丁○○等人因此
　　詐得手續費一百七十餘萬元。嗣於九十一年七月間，上址華豐行搬遷潛逃，原告
　　始知受騙。
(三)、被告等均供承知悉華豐行之前身盈豐行曾因違反期貨交易法遭查獲等情不諱，詎
　　其等仍續行經營，非但領有薪資，且持續任職至九十一年六月底公司結束營業時
　　，而與原告及其他告訴人之無享有勞健保、無須上班有別，若被告真投資外匯買
　　賣，案發後卻無追究，與常情不合。
(四)、按「因故意或過失，不法侵害他人之權利者，負損害賠償責任。故意以背於善良
　　風俗之方法，加損害於他人者亦同。違反保護他人之法律，致生損害於他人者，
　　負賠償責任。但能證明其行為無過失者，不在此限。」、「不法侵害他人之身體
　　、健康、名譽、自由、信用、隱私、貞操，或不法侵害其他人格法益而情節重大
　　者，被害人雖非財產上之損害、亦得請求賠償相當之金額；其名譽被侵害者，並
　　得請求為回復名譽之適當處分」、「數人共同不法侵害他人權益，連帶負損害賠
　　償責任。不能知其中熟為加害人者，亦同」，民法第一百八十四條、第一百九十
　　五條第一項、第一百八十五條定有明文。本件被告丙○○、辛○○、己○○、乙
　　○○、丁○○、甲○○、庚○○假借僱用員工，誘使原告前來應徵工作，明知不
　　得違法從事外幣保證金交易，竟以操作外匯誘使原告投資，被告再從中共同榨取
　　投資款、操作手續費，致使原告受騙上當損失二百九十三萬四千元。
三、證據：提出傳真報案收據影本一份、交易單影本八份、日結單影本十九份為證。
乙、被告丁○○方面：
一、聲明：求為判決：
(一)、原告之訴駁回。
(二)、訴訟費用由原告負擔。
二、陳述：
(一)、原告買賣外匯之事宜，係與海達公司簽訂合約書，並非與華豐行簽訂合約書，且
　　原告係將投資款項匯至海達公司指定之帳戶，亦非交付與被告等人，被告丁○○
　　係受雇於該行任人事助理，偶爾雖代收投資者之投資款，但立即將款轉交與湯尼
　　，其買賣外匯之事宜，均非被告丁○○處理，投資外匯本有盈虧，原告投資之前
　　本應理性思考投資之風險，不應以未達預期之獲利或有虧損，而認為被告丁○○
　　施用詐術而謂被告有侵權行為。被告等並無施用詐術行騙原告，所有投資人下單
　　從事外匯買賣，均係其個人到職後觀察外匯買賣良久，認有漲跌空間及利潤，始
　　行自願進場下單買賣，並非由於被告之鼓吹慫恿所致，亦且被告本身亦有進場操
　　作外匯買賣，並無假裝當場下單引誘他人之情事，被告投資外匯買賣亦遭虧損，
　　與原告情境相同，刑事判決亦認定原告投資外匯買賣匯款至海達公司並不構成詐
　　欺，僅手續費涉嫌詐欺而已，但此部份丁○○已提起第三審上訴中，刑事判決尚
　　未確定，不能遽認被告有詐欺之事實，
(二)、被告丁○○於八十八年四月應徵入盈豐行工作，僅工作一個月，即回家自行操作
　　外匯買賣，至九十年初又再回到華豐行工作，直至九十一年三月間為止，上班領
　　取薪資最初係轉帳入台新銀行豐原分行被告帳戶，以後係改用現金發放，本有薪
　　水袋可證，但因薪水袋均已丟棄，無法尋獲，被告丁○○係入華豐行為員工，正
　　式領取薪水，並非與乙○○或湯尼組成詐騙集團，華豐行如何拓幕人員，乃華豐
　　行之事，與被告丁○○並無任何意思聯絡。
(三)、手續費每一口美金八十元係海達公司所收取，然後由海達公司撥付百分之十與華
　　豐行，故華豐行實際收取手續費僅一口八元而已，原告將每一口八十元全部轉嫁
　　與被告，亦屬無據。
三、證據：提出台新銀行存摺、海達公司商業登記證、合約書、日結單等影本各一份
　　為證。
丙、被告丙○○方面：
一、聲明：求為判決：
(一)、原告之訴駁回。
(二)、訴訟費用由原告負擔。
二、陳述：
　　被告丙○○並非華豐行之員工，亦非負責人及刑事被告，與華豐行並無關係，更
　　無參與鼓吹投資人作外匯買賣，與原告素不相識，刑事案件中並無被告之名，亦
　　無記載被告犯罪之事實，原告濫行對被告丙○○提起附帶民事訴訟請求損害賠償
　　，並無半點事實及證據。被告賴辛芳、庚○○指稱被告丙○○為顧問賽門，曾到
　　華豐行走動等語，所謂顧問究所何指？是否為負責人？有無經手收取原告投資之
　　款？並無積極而具體之證據，徒以曾到公司走動即認被告丙○○為詐欺共犯。實
　　嫌速斷，被告丙○○縱有偶爾到華豐行了解資訊，亦不能率予認定有何違法之處
　　。
丁、被告辛○○方面：
一、聲明：
(一)、原告之訴駁回。
(二)、訴訟費用由原告負擔。
二、陳述：
　　被告辛○○亦為看夾報而進入華豐行，領取固定薪資，亦有投資外匯買賣，並未
　　拿取原告所投資之金額，曾告知原告投資外匯賺錢很快是因為被告辛○○當時真
　　的認為外匯是不錯的投資，且客戶係與澳門海達公司簽約，並非和華豐行買賣，
　　並不知道華豐行詐騙金錢。
三、證據：提出中央健保局中區分局健保中承三字第○九三○○三一八五九號函、勞
　　工保險卡等影本各一份為證，及請求訊問證人游茗蕙。
戊、被告庚○○方面：
一、聲明：
(一)、原告之訴駁回。
(二)、訴訟費用由原告負擔。
二、陳述：
　　被告庚○○是於八十八年十一月間看報紙夾報廣告，經面試後至盈豐行任文書職
　　員一職，直至八十九年九月離職，九十年四月間再度至華豐行上班，僅單純受雇
　　於華豐行，工作內容為替新進員工講解如何填寫報表及計算盈虧，並未慫恿或詐
　　騙原告投資，通知客戶補金及收款一事，只是遵照公司之指示代收，代收後便交
　　由顧問或丁○○處理，且華豐行領有營利事業登記證，也有勞健保，被告庚○○
　　並不知華豐行違反期貨交易，且因有投資外匯美金五千元，亦為受害者。
三、證據：提出投資資料、勞工保險卡、合約書等影本各一份為證。
己、被告己○○方面：
一、聲明：
(一)、原告之訴駁回。
(二)、訴訟費用由原告負擔。
二、陳述：
(一)、有收取原告之金錢，但收取後便交給顧問麥可。
(二)、被告己○○也是經由求職廣告應徵進入公司，本身亦因投資而損失一萬元美金。
三、證據：提出買賣單據影本五份為證。
庚、被告甲○○方面：
一、聲明：
(一)、原告之訴駁回。
(二)、訴訟費用由原告負擔。
二、陳述：
　　被告甲○○於九十年五月間至九十一年間在華豐行任職，也是經由應徵後上班，
　　上班內容為處理文書，有領過華豐行之薪水。亦投資一萬元美金而受有損失。
辛、被告乙○○方面：
一、聲明：
(一)、原告之訴駁回。
(二)、訴訟費用由原告負擔。
二、陳述：
　　伊為掛名之負責人，並無參與華豐行之業務。原告買賣外匯係與海達公司簽訂合
　　約書，並非與華豐行簽訂。
三、證據：提出合作金庫存摺影本一份為證。
壬、本院依職權調取本院九十三年度上訴字第一一六號歷審刑事卷。
　　理　　由
壹、程序方面：
一、被告乙○○經合法通知，未於言詞辯論期日到場，核無民事訴訟法第三百八十六
　　條各款所列情形，此部分，爰依原告之聲請，由其一造辯論而為判決，合先敘明
　　。
二、原告訴之聲明原請求被告應連帶給付伊三百萬元及自九十三年五月二十六日起加
　　給法定遲延利息，嗣於本件言詞辯論時將聲明減縮為被告應連帶給付伊二百九十
　　三萬四千元（即非財產損害及利息部分不請求），依民事訴訟法第二百五十五條
　　第一項第三款規定自無須得被告同意，應予准許，並依原告減縮後之聲明審理之
　　。
貳、得心證之理由：
一、原告起訴主張：被告等人基於共同犯罪之意思聯絡行為，明知華豐行未經主管機
　　關許可，不得擅自經營期貨顧問事業，且明知華豐行並無應徵職員之真意，以求
　　職廣告為施用詐術手段，竟與真實姓名年籍不詳之成年男子「賽門」、「湯尼」
　　、「史帝芬」、「麥可」、「ＫＫ」等人，共同意圖為自己不法之所有，並基於
　　常業詐欺之犯意聯絡，誘人應徵後，即由丁○○或林淑瑛等人需應面試，再安排
　　由庚○○及訴外人林淑瑛等人授課介紹華豐行經營內容、工作性質，並通知應徵
　　人前來上班，俟伊依約上班時，即將隔離在不同房間內，湯尼、丁○○、辛○○
　　、庚○○、林淑瑛、己○○、甲○○等人即分別以會計、專員、助理或新進同事
　　等身分與之洽談，設詞訛稱：其等因投資外匯買賣賺了不少錢，慫恿伊出資購買
　　外匯，華豐行及其海外代理商海達公司是家經營多年之上櫃公司，營運無問題等
　　等，並佯裝當場下單操作獲利，明知無下單之實，向伊佯稱敲單買賣外匯，或明
　　知賠錢而訛稱賺錢，使伊信以為真，持續交付金錢與丁○○、己○○、林淑瑛、
　　辛○○等人，以此方式收取每口八十美元之手續費，致使伊受騙上當損失二百九
　　十三萬四千元等情，求為命被告連帶如數給付伊之判決。
二、被告則以：(一)被告丙○○以伊非華豐行之員工，亦非負責人及刑事被告，與華豐
　　行並無關係，更無參與鼓吹投資人作外匯買賣，與原告素不相識，原告竟濫行對
　　伊提起附帶民事訴訟請求損害賠償等語；(二)、被告丁○○、辛○○、庚○○、己
　　○○、許碧容等人以伊等進入華豐行，領取固定薪資，亦有投資外匯買賣，並未
　　拿取原告所投資之金額，且係原告與澳門海達公司簽約，並非和華豐行買賣，伊
　　等並不知道華豐行詐騙金錢等語，被告丁○○並稱手續費每一口美金八十元係海
　　達公司所收取，然後由海達公司撥付百分之十與華豐行，故華豐行實際收取手續
　　費僅一口八元而已，原告將每一口八十元全部轉嫁與被告，亦屬無據等語；(三)被
　　告乙○○未於言詞辯論期日到場，據其在準備程序中之陳述，伊僅為掛名之負責
　　人，並無參與華豐行之業務，原告買賣外匯係與海達公司簽訂合約書，並非與華
　　豐行簽訂等語，資為抗辯。
三、原告主張：伊因受被告等之詐騙，共支付二百九十三萬四千元之事實，業據提出
　　交易單影本共八紙為證（見本院卷第八九頁至第九二頁）。被告對於原告付款之
　　事實並不爭執，僅以前揭情詞置辯。經查：
(一)、被告辛○○、丁○○、庚○○、己○○、甲○○等人（下簡稱被告辛○○等人）
　　否認參與詐欺行為等語，惟被告辛○○等人基於共同常業詐欺犯意聯絡，明知華
　　豐行未經主管機關許可，不得擅自經營期貨顧問事業，先後至華豐行任職，丁○
　　○係該行會計，辛○○、庚○○、己○○係該行助理，甲○○係該行專員，其等
　　均明知「華豐行」並無應徵職員之真意，仍與真實姓名年籍不詳之成年男子「賽
　　門」「湯尼」「史蒂芬」「麥可」「ＫＫ」等人，共同意圖為自己不法之所有，
　　並基於常業犯意之聯絡，使不特定人應徵後，再伺機以下列詐術，致原告陷於錯
　　誤而投資，以賺取上開手續費及個人報酬，丁○○並化名「王秋霞」、辛○○化
　　名「Ｍａｇｇｉｅ」、庚○○化名「鄭蓉蓁」（英文化名Ｃａｒｂｅ）、林淑瑛
　　化名「麗莎或深夜」、己○○化名「康康」、甲○○化名「陳靜婷」。自九十年
　　二月間起至九十一年六月間止，先行利用報紙夾報廣告佯裝招募「文書員」，使
　　原告不疑有他，打電話與「華豐行」連絡應徵，誘使原告前來應徵，再由丁○○
　　或林淑瑛等人虛應面試後，另行安排時間由庚○○、訴外人林淑瑛等人授課介紹
　　「華豐行」經營內容、工作性質，並通知應徵人前來上班。俟原告等人依約上班
　　時，即將其等隔離在不同房間內，被告辛○○等人即分別以會計、專員、助理或
　　新進同事等身分與之洽談，設詞訛稱：其等因投資外匯買賣賺了不少錢，慫恿原
　　告出資購買外匯，「華豐行」及其海外代理商海達公司是家經營多年之上櫃公司
　　，營運無問題云云，並假裝當場下單操作獲利，使原告信以為真，交付金錢予被
　　告丁○○、廖宏釗、辛○○及訴外人林淑瑛等人，以此方式詐取每口八十元美金
　　之手續費，分別經本院刑事庭判處有期徒刑一年六月至一年四月不等刑期，均緩
　　刑三年等事實，業據本院調取本院九十三年度上字第一一六號等歷審刑事卷查證
　　屬實，並有刑事判決一份（及刑事卷節影本）附卷可稽。再參以被告辛○○等人
　　對任職於華豐行之期間均使用上開化名之事實均不爭執，為此，倘無參與上開詐
　　欺行為，何以僅提供化名不敢用真實姓名，足見被告辛○○等人確實有參與本件
　　詐欺行為，是其等被告所辯，為不可採。
(二)、被告辛○○等人又辯稱伊等僅受雇於華豐行，亦有投資外匯且受有損失，伊等並
　　不知詐騙情事等語。查，被告辛○○等人雖亦有投資本件之外匯買賣等情，固據
　　其等提出投資資料、勞工保險卡、合約書等影本為證，被告辛○○部分並經證人
　　游茗蕙到庭證述屬實，惟被告丁○○任華豐行之會計，被告辛○○、庚○○、己
　　○○係該行助理、甲○○任該行專員，辛○○、己○○、甲○○等人於華豐行以
　　夾報召募文書員，當原告應徵後，被告辛○○等人即分別以會計、專員、助理或
　　新進同事等身分與之洽談，設詞訛騙，其等因投資外匯買賣賺了不少錢等語，慫
　　恿原告出資購買外匯之事實，業經被告辛○○於九十一年十月二十九日警訊時自
　　承：「我是在八十九年底進入盈豐行工作，後來九十一年三月再回去公司上班。
　　擔任公司主任。向客戶收錢」「顧問（英文名字賽門、湯尼、史蒂芬、麥可等，
　　年籍資料不詳）香港人，擔任公司顧問。己○○擔任公司助理、庚○○擔任公司
　　助理、林淑瑛擔任公司人事、陳宓蕙和陳佩君擔任公司總機小姐、丁○○擔任專
　　員」「公司交代不能讓客戶知道真實姓名，必須使用假名」「公司之助理及專員
　　，鼓吹擅動、以不實之方法騙取投資人（求職者）之信任後，再叫投資人下單購
　　買外匯。首先公司會在報紙夾報刊登求職廣告，讓前來應徵人先上課、瞭解公司
　　狀況，我們助理與專員們與投資人先聯絡感情，並互相掩護欺騙投資人，首先由
　　我扮演一位新進一個禮拜的同事，然後在向不知情的投資人，炫耀自己因參與公
　　司外匯投資賺了不少錢，並故意在投資人面前向公司領取高額利潤所得以讓新進
　　求職人誤信以為很輕易就能賺取外匯，再來將各個求職人安排在公司作些簡單工
　　作，慢慢地慫恿這些上門的求職者，紛紛將其資金投入外匯買賣，等到下單到達
　　相當口數後，叫求職人只購買乙台『傳訊王』在家中自己看，不用來公司上班。
　　之後，公司會給我一萬元新台幣作為佣金。至於向投資人（求職者）所騙取的資
　　金部分就由我交給會計丁○○處理」，於九十二年一月二十一日檢察官偵查訊問
　　時供稱：「（問：你們為取信被害人在其面前假裝外匯買賣之敲單動作？）答：
　　是，是做假的，公司說要這樣給他們看怎麼敲單」「（問：你們敲單之後有無跟
　　被害人說賺了多少？）答：有。實際上根本沒有下單」等語；被告甲○○於九十
　　一年九月十四日警訊時自稱：「公司顧問湯尼叫我扮演公司專員，以不實之方法
　　，鼓吹擅動、騙取投資人（求職人）之信任後，再叫投資人下單購買外匯」「公
　　司會在報紙夾報中刊登求職廣告，讓前來應徵之人先上課，了解公司狀況，我們
　　助理與專員們會與投資人先聯絡感情，並互相掩護欺騙投資人首先由我扮演一位
　　新進一個禮拜的同事，再向不知情之投資人炫耀自己因參與公司外匯投資賺了不
　　少錢，並在投資人面前向公司領取高額利潤所得，以讓新進求職者誤信以為很輕
　　鬆就能賺取外匯使其將資金投入外匯買賣，之後公司會給我新台幣一萬元作為佣
　　金。之後騙取之資金部分就由公司裡顧問湯尼及助理己○○、庚○○和會計丁○
　　○處理」，「顧問湯尼告訴我說經濟商設在澳門，其他有關公司內部之事均叫我
　　不能過問」「（華豐行向投資人所詐取之資金）由助理己○○向投資人收取後，
　　交由會計丁○○處理」「我每一萬美金我抽取新台幣一萬元，共拿了新台幣九萬
　　多元」等語，於九十二年一月二十一日檢察官偵查訊問時供稱：「（問：你們為
　　取信被害人在其面前假裝外匯買賣之敲單動作？）答：有，是公司的香港顧問叫
　　我在客戶面前做假」「（問：你們敲單之後有無跟被害人說賺了多少？）答：有
　　。實際上根本沒有下單」等語；被告己○○於九十一年九月三十日警訊時陳稱：
　　「公司交代不能讓客戶知道真實姓名，用英文名字或叫外號」「公司之助理及專
　　員，以不實之方法，鼓吹擅動、騙取投資人（求職人）之信任後，再叫投資人下
　　單購買外匯，首先，公司會在報紙夾報中刊登求職廣告，讓前來應徵之人先上課
　　，了解公司狀況，我們助理與專員們會與投資人先聯絡感情，並互相掩護欺騙投
　　資人，首先由專員甲○○與辛○○扮演一位新進一個禮拜的同事，再向不知情之
　　投資人炫耀自己因參與公司外匯投資賺了不少錢，並在投資人面前向公司領取高
　　額利潤所得，以讓新進求職者誤信以為很輕鬆就能賺取外匯使其將資金投入外匯
　　買賣，等到下單到達相當口數後，叫求職人只購買乙台『傳訊王』在家中自己看
　　，不用來公司上班。之後，只要投資人（求職人）投資，公司會給我一萬元新台
　　幣為單位，分得新台幣二千五百元給我做獎金。至於後來向投資人（求職者）所
　　騙取的資金部分就由公司裡顧問湯尼，可能再由顧問湯尼拿給會計丁○○處理。
　　這是我處理的部分」「是顧問湯尼和丁○○交代我做什麼，我就照他們的意思去
　　做，公司故意先讓投資人投資後先賺錢幾次，以後上鉤後再讓他們自己下單，由
　　公司顧問提供行情，指定投資人下單，以騙取被害人資金，實際上投資人戶頭內
　　已經沒錢，然後顧問指示我們叫投資人再補錢才可以再做買賣，由我向投資人收
　　取補金再交給公司處理」，「（問：你明知公司係以非法方式騙取投資人之錢財
　　，你為何要參與行騙？）答：其實我本來不想再做，因本有一些信用卡方面的債
　　務，又一直找不到工作，所以才會聽從顧問湯尼及會計丁○○的指示去做」，「
　　（問：華豐行向投資人騙取的資金流向？）答：全部匯到澳門那邊去」等語，足
　　見被告辛○○等人先偽以召募職員（或文書員）為誘餌，於原告以應徵工作之意
　　面試且獲得錄取後，再伺機以上開虛捏事實，使原告陷於錯誤而為本件投資，被
　　告等人明知不實而虛構之行為，在客觀上自構成詐術應無疑義，是被告辛○○等
　　人辯稱彼等行為不知是詐欺行為云云，亦洵非可採。
(三)、被告丙○○辯稱，伊不是化名「賽門」，亦無參與華豐行業務等語。按附帶民事
　　訴訟之對象，依刑事訴訟法第四百八十七條第一項之規定，不以刑事案被告為限
　　，即依民法負賠償責任之人，亦包括在內（最高法院七十一年台附五字判例參照
　　）。經查，被告庚○○於本院陳稱：「（問：有無看過丙○○在華豐行做過？）
　　有看過丙○○，是在盈豐行的時候。以前在盈豐行叫做「Ｄａｖｉｄ」（大衛）
　　，中間有一段時間沒有在公司上班，九十年四月的時候再到公司上班，那個時候
　　公司名稱已經改為華豐行，被告丙○○就改名叫賽門。」等語（見本院卷第一二
　　三頁），被告乙○○於本院稱：「我對丙○○並不是挾怨報復，丙○○是我前夫
　　的姨丈，丙○○一開始就是出錢的老闆（當庭指認）。」等語，證人詹美玉於本
　　院亦證稱：「我是九十一年五月九日進去的，丙○○確實就是賽門（當庭指認）
　　。」、「以前我們在華豐行的時候，一起去唱歌，是由賽門和丁○○一起付費的
　　，所以我可以確認賽門是丙○○。」等語（見本院卷第一三九頁），證人楊玉玲
　　於本院並證稱：「我們當時是透過廣告才去華豐行上班，丙○○就是賽門，當時
　　丙○○是以顧問的身分，我們被各自安排在幫客戶敲單的隔間辦公室。」、「賽
　　門是顧問的身分，我們進去華豐行的時候，丁○○是主任，當時我們有問題時，
　　丁○○就教我們去請教賽門，賽門有自己的辦公室，而且是丁○○帶我們進去的
　　。」等語（見本院卷第一三九、一四○頁），證人王文南於本院亦當庭指認：「
　　丙○○就是賽門，他們公司舉辦和客戶到東勢林場烤肉，我有參加，當時丙○○
　　也有參加，丙○○是顧問，時間很久了，我不記得詳細時間，而且事後也有和他
　　們一起唱歌。」等語（見本院卷第一四四頁），從上揭被告及證人之證述，足認
　　「賽門」為丙○○之化名無訛，被告丙○○上開辯稱及伊遭被告乙○○挾怨報復
　　，遭錯誤指認云云，應不足採。
(四)、被告乙○○另辯稱，伊為掛名之負責人，並無參與華豐行之業務等語。查，被告
　　乙○○為華豐行之負責人，因未經許可，擅自經營期貨顧問事業，已經臺灣高等
　　法院高雄分院判處有期徒刑十月之事實，有臺灣高等法院高雄分院九十一年度上
　　訴字第一五六六號刑事判決一份附卷可稽（見本院卷第三十七至四十三頁），且
　　被告乙○○在台中縣警察局豐原分局站自承：「．．是黃昭（香港人）介紹我去
　　頂華豐這家公司的。」等語（見臺中縣警察局豐原分局刑案偵查卷第八頁背面）
　　，足見其所辯伊是人頭云云，顯係事後卸責之詞，不足採信。
(五)、至原告主張，被告等人所提供之海達公司並非合法存在等語。然依本院所調取之
　　上開刑事卷附原告等被害人所提之外匯買賣合約書、授權書、切結書，其等締約
　　對象為澳門海達公司，被告丁○○並於本院提出海達公司之商業登記證、合約書
　　等影本各一份為證（見本院卷第二一六至二三一頁），以證明海達公司是存在之
　　事實，證人游茗蕙於本院亦證稱「當時的合約是和海達公司簽的」等語（見本院
　　卷第二五八頁），核與被告等人所稱：介紹與海達公司交易，每一口公司收取八
　　十美元之手續費等語及卷附日結單等情觀之，堪認原告所稱海達公司係屬虛設公
　　司云云，尚不足取。
(六)、基上所陳，原告主張被告丙○○、乙○○與被告辛○○等人係基於意思聯絡，共
　　同施用詐術，使原告陷於錯誤而交付金錢（手續費部分）等語，堪可認為真實。
四、按關於侵權行為賠償損害之請求權，以受有實際損害為成立要件，若無損害亦即
　　無賠償之可言，最高法院十九年度上字第三六三號判例意旨參照。而賠償之數額
　　，自應視其實際所受損害之程度以定其標準。最高法院十八年度上字第二七四六
　　號判例意旨參照。原告雖主張付款二百九十三萬四千元，業據提出交易單影本共
　　八紙為證（見本院卷第八九頁至第九二頁），惟查依本院卷附外匯買賣合約書、
　　授權書、切結書，原告締約對象為澳門海達公司，參酌本件原告指稱買賣外匯係
　　原告直接與海達公司聯絡、下單，被告甲○○、己○○、庚○○、辛○○均供稱
　　：每一口收取八十美元之手續費等情綜合觀之，本件因原告無法舉證證明海達公
　　司係屬虛設公司或華豐行未將所收取之投資款交付海達公司，是依上開證據僅足
　　以證明被告辛○○等人，意圖賺取手續費，而以前開不法方法，使原告陷於錯誤
　　而為金錢之交付，是本院認原告因本件侵權行為實際所受損害為手續費部分。查
　　原告總共做了二百六十口，為兩造不爭執，每口收取手續費為美金八十元，本件
　　以本院言詞辯論終結日即九十三年十一月二十三日匯率計算，該日美金兌換新台
　　幣之匯率，依外匯指定銀行之台灣銀行之外匯交易參考報價為一比三二‧八一，
　　計算結果為新台幣六十八萬二千四百四十八元，揆之上開說明，是本院認原告因
　　本件侵權行為實際所受損害額應為六十八萬二千四百四十八元（計算式：260×8
　　0×32.81=682448）。
五、綜上所述，本件原告依共同侵權行為之法律關係，請求被告等人連帶給付原告六
　　十八萬二千四百四十八元，於法有據，應予准許；至逾上開金額部分，原告之請
　　求，不應准許，應予駁回。
六、本件事證已臻明確，兩造其餘攻擊防禦及舉證方法，因與判決結果並無影響，爰
　　不一一論列，併此敘明。
七、據上論結，本件原告之訴，為一部有理由，一部無理由，依民事訴訟法第三百八
　　十五條第一項前段、第七十九條、第八十五條第二項，判決如主文。
中　　　華　　　民　　　國　　九十三　　年　　 十二　　 月　　　七　　　日
~B1民事第七庭審判長法　官　簡清忠
~B2　　　　　　　　法　官　陳賢慧
~B3　　　　　　　　法　官　盧江陽
右為正本係照原本作成。
原告得上訴。
被告不得上訴。
如對本判決上訴，須於收受判決送達後二十日內向本院提出上訴書狀，其未表明上訴
理由者，應於提出上訴後二十日內向本院提出上訴理由書(須按他造人數附具繕本)。
上訴時應提出委任律師為訴訟代理人之委任狀。具有民事訴訟法第四百六十六條之一
第一項但書或第二項之情形為訴訟代理人者，另應附具律師及格證書及釋明委任人與
受任人有該條項所定關係之釋明文書影本。
~B 　 　　　　　　書記官　康孝慈
中　　　華　　　民　　　國　　九十三　　年　　 十二　　 月　　　七　　　日
　　　　　　　　　　　　　　　　　　　　　　　　　　　　　　　　　　　　Ｙ
